【裁判字號】    97,上易,100
【裁判日期】    970428
【裁判案由】    竊盜等
【裁判全文】
臺灣高等法院臺南分院刑事判決         97年度上易字第100號
上  訴  人  臺灣雲林地方法院檢察署檢察官
上  訴  人
即  被  告  丁○○
選任辯護人  嚴庚辰  律師
被      告  己○○
上列上訴人因被告等竊盜等案件，不服臺灣雲林地方法院96年度
易字第205號中華民國96年12月26日第一審判決（起訴案號：臺
灣雲林地方法院檢察署95年度偵字第3130號、第3712號），提起
上訴，本院判決如下：
    主  文
原判決撤銷。
丁○○竊盜，處有期徒刑壹年陸月，減為有期徒刑玖月；又故買
贓物，處有期徒刑肆月，減為有期徒刑貳月；應執行有期徒刑拾
月。
己○○竊盜，處有期徒刑陸月，如易科罰金以新臺幣壹仟元折算
壹日，減為有期徒刑參月，如易科罰金以新臺幣壹仟元折算壹日
。
    事  實
一、丁○○自民國（下同）94年起，擔任設於雲林縣林內鄉○○
    村○○路1 號元金砂礫股份有限公司（下稱元金砂礫場）之
    負責人，其意圖為自己不法之所有，利用元金砂礫場緊鄰由
    行政院農業委員會林務局南投林區管理處所管理之阿里山事
    業區國有第62林班地（下稱阿里山第62林班地）之機會，於
    95年4、5月間，在阿里山第62林班地之野溪口往上游處，藉
    由野溪口北側小土丘及元金砂礫場外圍烤漆板作為掩護，利
    用不知情的挖土機、砂石車司機，以開挖盜採方式在阿里山
    第62林班地之野溪口往上游處，竊取砂石出售牟利，盜採阿
    里山第62林班地土石合計共約3,150立方公尺。嗣於95年5月
    15日上午8時50分許，經行政院農業委員會林務局南投林區
    管理處竹山工作站林內分站技術士戊○○、張榮昇、陳顯榮
    、劉紹寬等人巡視上址後發現，報警處理，始悉上情。
二、被告己○○於95年6月底，假藉向甲○○借得位於雲林縣林
    內鄉○○段1144-1地號（面積0.0864公頃）土地欲耕作，實
    則係意圖為自己不法之所有，欲盜採該土地內之土石出售牟
    利，於借得該地後，自95年7月22日8時許起，以租得之挖土
    機盜挖上述土地的土石，再以其所有之拼裝車接續載運至丁○○所經營之元金砂礫場出售牟利，至95年7月23日11時許
    為警查獲時，共計載運四台，計竊取土石80230公斤，即約
    34.88立方公尺。被告丁○○明知己○○載運前來之土石為
    來源不明贓物，竟在沒有土石來源證明之情況下故意購買土
    石，而於95年7月23日11時許，為警在元金砂礫場查獲己○○將盜採的土石倒在該砂礫場內，並扣得過磅單四紙及己○○所有之拼裝車一台，復至雲林縣林內鄉○○段1144-1地號
    盜採土石之地點扣得己○○租用之挖土機一台。
三、案經行政院農業委員會林務局南投林區管理處及甲○○訴由
    雲林縣警察局斗六分局報請臺灣雲林地方法院檢察署檢察官
    偵查起訴。
    理  由
壹、程序方面：
  (一)按被告以外之人於偵查中向檢察官所為之陳述，除顯有不可
    信之情況者外，得為證據，刑事訴訟法第一百五十九條之一
    第二項定有明文。又供述證據，本得分為體驗供述與意見供
    述。前者，指就其自己所體驗之事實而為供述，依法自具證
    據能力；至後者，指就某事項陳述其個人意見。證人所提供
    之意見或所推測之事項，如與其體驗之事實無關者，依刑事
    訴訟法第一百六十條之規定，固無證據能力；但如其陳述係
    以其實際之經驗為基礎時，既非單純之個人意見或推測之詞
    ，亦非間接傳聞自他人之陳述，仍得作為證據，最高法院九
    十三年度台上字第三五六九號裁判要旨可參。被告辯護人雖
    以證人即戊○○、張榮昇、陳顯榮及劉紹寬於偵查中所為之
    證言無證據能力。惟查證人即戊○○、張榮昇、陳顯榮及劉
    紹寬均係行政院農業委員會林務局南投林區管理處竹山工作
    站林內分站之技術士，渠等因據報系爭地之砂石被盜採，於
    95年5月15日前往勘驗，就現場被盜採之情形，以及以其工
    作經驗判斷被盜採之時間，於95年12月27日檢察官偵查時之
    具結證述，係就其等勘驗之過程就其體驗之事實而為供述，
    非屬傳聞證據。且被告、辯護人均未舉出該偵查中之證言，
    有何顯不可信情事，則證人戊○○、張榮昇、陳顯榮及劉紹
    寬於偵查中之證詞，即有證據能力。
  (二)次按被告以外之人於檢察事務官、司法警察官或司法警察調
    查中所為之陳述，與審判中不符時，其先前之陳述具有較可
    信之特別情況，且為證明犯罪事實存否所必要者，得為證據
    ，刑事訴訟法第一百五十九條之二定有明文。查證人甲○○
    於警詢及偵查中均到庭證述，與其後在原審及本院審理時之
    證述稍有不同，其於96年12月12日原審審理時及於本院97年
    4月14日審理時之證述，先後陳述語焉不詳，並證稱已不復
    記憶，且經其女王瓊華於本院證稱：其父甲○○因大腦萎縮
    ，患有失憶症已有一年，其間均在吃藥治療等語，是證人甲○○於警詢及偵查中具結證述其內容明確，且其內容為證明
    犯罪事實存否所必要，且其於警詢及偵查中之證述具有較可
    信之特別情況，揆諸前述，自得為證據。
  (三)又按被告以外之人於審判外之言詞或書面陳述，除法律有規
    定者外，不得作為證據；又被告以外之人於審判外之陳述，
    雖不符前4條之規定，而經當事人於審判程序同意作為證據
    ，法院審酌該言詞陳述或書面陳述作成時之情況，認為適當
    者，亦得為證據，刑事訴訟法第159條第1項、同法第159條之
    5第1項定有明文。查被告及其辯護人對於本案判決之其他證
    人之證言均同意作為證據，經審酌該言詞陳述或書面陳述作
    成時之情況，本院認為適當，自得為證據。
  (四)又按除顯有不可信之情況外，公務員職務上製作之紀錄文書
    、證明文書，從事業務之人於業務上或通常業務過程所須製
    作之紀錄文書、證明文書，及除前二款之情形外，其他於可
    信之特別情況下所製作之文書，得為證據，刑事訴訟法第
    159條之4第1、2、3款亦分別定有明文。本件認定事實所引
    用之本件卷內所有卷證資料（包含文書證據、物證等證據）
    ，係公務員職務上所製作，或從事業務之人於業務上或通常
    業務過程所須製作之紀錄文書、證明文書，並無證據證明係
    公務員或從事業務之人員違背法定程序所取得，並無證據證
    明有顯不可信之情形，且當事人與辯護人於審判期日均陳明
    對卷內所有之卷證資料之證據能力沒有意見，復迄言詞辯論
    終結前，亦未聲明異議，則本案雲林縣政府95年1月17日會
    勘林內鄉○○段1199-30、1199-33地號土石遷移案之全部卷
    宗－雲林縣政府96年5月30日府水管字第0960054872號函及
    附件、秀傳紀念醫院開立之顏駿城死亡證明書影本、顏駿城
    之戶籍謄本影本、不動產買賣契約書影本、地籍圖謄本、土
    地所有權狀影本、阿里山事業區第62林班地非法盜採砂石案
    會勘紀錄、斗六分局林內分駐所95年6月1日受理盜採砂石案
    勘查紀錄及現場圖、森林被害告訴書、不動產買賣契約書、
    林務局南投林區管理處函送森林被害告訴書、林內工作站95
    年5月15日查報之現場照片6張、林內分駐所會同勘驗之照片
    48張、95年7月23日己○○涉嫌林內鄉○○段1144之1號違反
    土石採取會勘紀錄、現場照片18張、林務局南投林區管理處
    96年6月6日投竹字第0964702576號函檢送戊○○95年1-5月
    份工作記錄、本院97年3月21日之勘驗筆錄暨現場圖、所拍
    電腦翻拍現場照片等，認有證據能力，得為本案證據。
貳、實體方面：
一、訊據上訴人即被告丁○○固坦承自94年起，擔任元金砂礫場
    負責人，元金砂礫場緊鄰阿里山第62林班地，及己○○有載
    運砂石至其元金砂礫場之事實，惟矢口否認有盜採阿里山第
    62 林班地之土石，及故買贓物之犯行，辯稱：元金砂礫場
    本來是案外人顏駿城在經營，被告丁○○在94年初向顏駿城
    購買該砂礫場的廠房，並於94年1月4日，以妻子洪玉蟾的名
    義與顏駿城訂立買賣契約書，並於94年3月20日點交；雖然
    顏駿城在94年中就生病，可是，顏駿城之代理人於94年9月
    13日，以顏駿城名義，向雲林縣政府聲請遷移該砂礫場內的
    舊有土石，該批舊有土石即堆放在上述被盜採土石方的位置
    ，之後並以合法掩護非法，盜採土石方，是以，本件盜採砂
    石案，係顏駿城或代理顏駿城之人所盜採，並非被告所為。
    又己○○載來之土石，我有跟他說須合法才能載來，而他載
    來之土石是要換能耕種之土，我並不知這些土石有任何來源
    不正當之贓物云云。被告己○○固坦承有在甲○○所有坐落
    雲林縣林內鄉○○段1144-1地號土地內以租用之挖土機挖取
    土石，以其所有拼裝車載運四台至丁○○經營之元金砂礫場
    之事實，惟亦矢口否認竊盜之犯行，辯稱：我係向甲○○借
    用該土地耕作，有經甲○○同意，而甲○○之上述耕地過高
    ，灌溉溝渠的水流不進耕地內，且多礫石，不適於作物生長
    ，因此甲○○同意我挖取該地之土石去換土，故於95年7月
    22、23日挖掘、載運土石前往元金砂礫場，要與丁○○換土
    ，以一台土石換取一台半之土云云。
二、經查：
（一）被告丁○○竊盜部分：
    (一)被告丁○○自94年起，擔任元金砂礫場負責人，以及元金
      砂礫場緊鄰阿里山第62林班地一事，為被告丁○○所自承
      ，並有雲林縣林內鄉○○段1199-30、1199-33地號之不動
      產買賣契約書影本、地籍圖謄本及土地所有權狀影本在卷
      可稽（詳斗六警偵字第0950007186號卷第13、14至23、26
      、27頁）。而阿里山第62林班地之野溪口往上游處，依情
      資有被盜採土石，負責該林班地之行政院農業委員會林務
      局南投林區管理處竹山工作站林內分站技術士（即巡山員
      ）戊○○，乃於95年5月15日上午8時50分許，夥同該林內
      分站之技術士張榮昇、陳顯榮、劉紹寬等人同往巡視上址
      後發現，確有被盜採，業據證人戊○○於警詢證述明確，
      並有當日拍照之照片六幀在卷可佐（同上卷第34至36頁）
      ，經報上後，由行政院農業委員會林務局南投林區管理處
      於95年5月17日函請警方偵辦，有該函及森林被害告訴書
      可證（詳同上卷第29至31頁）。雲林縣警察局斗六分局林
      內分駐所據報後，即於95年6月1日會同相關單位勘驗，有
      阿里山事業區第62林班非法盜採砂石案會勘紀錄（詳斗六
      警偵字第0950007186號卷第24頁）及雲林縣警察局斗六分
      局林內分駐所受理盜採砂石案勘查現場圖（詳斗六警偵字
      第0950007186號卷第25頁至第27頁），以及95年6月1日現
      場照片48張（斗六警偵字第0950007186號卷第37頁至第60
      頁）可資證明。
    (二)根據林務局南投林區管理處提出的森林被害告訴書（95年
      度偵字第3130號卷第6頁），在元金砂礫場後方緊鄰的阿
      里山第62林班地之野溪口往上游處遭到非法盜採土石，後
      段長150公尺、寬7公尺、高3公尺，總計約被盜採3150立
      方公尺土石。
    (三)被告丁○○否認盜採上述土石，以前詞置辯，並以顏駿城
      雖然在94年中就生病，可是，顏駿城之代理人於94年9月
      13日，以顏駿城名義，向雲林縣政府聲請遷移該砂礫場內
      的舊有土石，該批舊有土石即堆放在上述被盜採土石方的
      位置，之後並以合法掩護非法，盜採土石方，是以，本件
      竊案，並非被告所為。然查：依雲林縣政府96年5月30日
      府水管字第0960054872號函檢送之雲林縣林內鄉○○段
      1199-30、1199-33地號土石遷移案之全部資料（詳原審卷
      第45頁至118頁）觀之，顏駿城確實於94年9月13日得元金
      砂礫場丁○○同意，而申請遷移元金砂礫場舊有土石方，
      此有蓋有同意人元金砂礫股份有限公司、丁○○印文、申
      請人顏駿城印文的申請書影本可資證明（詳原審卷第118
      頁）。雲林縣政府依顏駿城之申請，該府土採課於94年9
      月23日會同申請人及雲林縣警察局斗六分局林內分駐所前
      往勘驗，有元金砂礫股份有限公司申請其場內舊有土石方
      擬遷移案勘查紀錄，並附有該遷移土石之照片一幀（詳原
      審卷第59、60、64頁），該土石確在該公司之內。於申報
      完工後，雲林縣政府工務局土採課派人於95年1月17日到
      場，並會同雲林縣警察局、斗六分局、林內分駐所勘查，
      有卷附「顏駿城君林內鄉○○段1199-30、1199-33地號舊
      有土石遷移完工案勘查紀錄」，載明就顏駿城申請遷移上
      述舊有土石事，會勘結果，「該採取整復工作業已完成，
      無應注意事項，同意備查」，並有已遷移完畢之照片一幀
      （詳原審卷第47至49頁）。依前開所述，該遷移舊有土石
      方，原即在元金砂礫場內，核與被盜採之土石係在該砂礫
      場緊臨之阿里山第62林班地內之野溪不同，二者相距約一
      、二百公尺，業據本院勘驗現場屬實，有本院97年3月21
      日勘驗筆錄現場圖在卷可稽（詳本院卷第73、94頁），並
      據承辦原舊有土石方遷移案初勘及完工後前往勘驗之雲林
      縣政府工務局土採課技士丙○○，及完工會同勘驗之雲林
      縣警察局斗六分局林內分駐所員警邱傳，及於95年5 月
      15日上午8時50分許，前往盜採土石阿里山第62林班地內
      勘查之行政院農業委員會林務局南投林區管理處竹山工作
      站林內分站技術士戊○○，95年6月1日前往盜採土石阿里
      山第62林班地內勘查之雲林縣警察局斗六分局林內分駐所
      員警乙○○、會同勘查之行政院農業委員會林務局南投林
      區管理處竹山工作站人員壬○○等人，於本院97年3月21
      日勘驗現場時證述在卷。被告於警詢、偵查中及原審時均
      供稱【該批舊有土石即堆放在上述被盜採土石方的位置】
      云云，於本院始改稱二者位置不同，相距一、二百公尺。
      足見原審認顏駿城遷移舊有土石方之位置即係被告盜採之
      所在，尚有違誤。
    (四)證人即南投林區管理處竹山工作站林內分站的林班技術士
      即巡視員張榮昇、陳顯榮、戊○○、劉紹寬等4人，分別
      於95年12月27日檢察官偵查中具結證述，及於96年12月5
      日於原審審理時具結證述均證稱：上述盜採區是戊○○負
      責巡視的區域，戊○○接到該處砂石被盜採的情報資料，
      立即邀另外3人共同於95年5月15日前往巡視，確認砂石被
      盜採，當時所見被盜採即係當日所照卷附之照片六幀（詳
      斗六警偵字第0950007186號卷第34至36頁）；而張榮昇證
      稱：依他17年左右的巡山經驗，由於上述盜採區不太長草
      ，判斷被盜採的時間應該是在15天到1個月內，而該盜採
      區被鐵皮圍在元金砂礫場裡面等語；陳顯榮證稱：依他22
      年左右的巡山經驗，由於上述盜採區有大量土石運出去的
      跡象，有明顯的挖溝、兩面峭壁塌下的跡象，研判遭盜採
      ，且草沒有長出來，判斷被盜採的時間應該是在1個禮拜
      到15天，而該盜採區被鐵皮圍在元金砂礫場裡面，除非經
      過元金砂礫場的出入口，否則重機械與車輛無法進入該盜
      採區域，研判元金砂礫場盜採的嫌疑最大等語；戊○○證
      稱：依他10多年的造林經驗以及自95年1月開始的巡山經
      驗，由於上述盜採區沒有長草，也沒有枯枝、落葉，一般
      來說，沒有樹蔭遮蔽的地方大約1個月就會長草，那是新
      開挖的痕跡，不會超過三個星期，因為如果時間太久會有
      青苔及小草，現場都沒有，而且落葉也很少，如果開挖很
      久地上會有落葉的痕跡，但我們勘驗現場都沒有落葉，而
      該盜採區被鐵皮圍在元金砂礫場裡面，元金砂礫場只有1
      個門出入等語；劉紹寬證稱：依他12年的巡山經驗，根據
      現場草生長的樣子，研判被盜採時間大約在15至30天，因
      為沒有看到長小草，而該盜採區被鐵皮圍在元金砂礫場裡
      面等語。被告辯護人以證人等專業不一，對於植物之生長
      知識意見亦眾說紛云，自不能以證人等對於現場草長之判
      斷意見予以採用，應由專業鑑定認定云云。然查：上開四
      位證人除戊○○係崑山工專畢業外，其餘三位均係嘉義農
      專森林科或農業經濟科畢業，業據其等在原審證述在卷。
      而四位證人長年在山裡巡視，雜草在怎麼樣的土地、怎麼
      樣的季節，多久的時日大概會長到什麼樣，都已經有相當
      程度的把握，則他們根據雜草生長以及枯枝、落葉的情形
      ，判斷上述區域的砂石被竊取時間大約在1個月左右，揆
      之四位證人於95年5月15日前往勘查巡視所拍照之上開六
      幀照片觀之，土石裸露，並無落葉與長小草等情，顯係新
      開採痕跡。而於其後之雲林縣警察局斗六分局林內分駐所
      於95年6月1日會同相關單位勘驗，現場所照之照片48張（
      詳斗六警偵字第0950007186號卷第37頁至第60頁），從其
      中之部分照片已可見長小草（詳同卷第37至39頁、41、46
      頁），再徵之本院97年3月21日前往勘驗，該盜採之地已
      雜草叢生（詳本院卷第97至100頁），是四位證人所證自
      值得採信，被告辯護人聲請鑑定盜採之時間即無必要。依
      上可以認定上述砂石被盜採的時間，應該是在95年4、5月
      間。
    (五)被告辯護人以被告元金砂礫場之外面烤漆波浪板圍牆係於
      95年4月之後才陸續施設，在此之前另有側門，被告以顏
      駿城在遷移舊土石方時及盜採系爭土石時，即以側門進出
      云云，固據於本院97年3月21日現場勘驗時，臨時以其員
      工林木泉當場證述：元金砂礫場之外面臨台三線之烤漆波
      浪板圍牆係於95年4月之後才陸續施設，附和其詞。然查
      於同日本院現場勘驗時，證人丙○○、邱傳均證稱：95
      年1月17日勘驗舊土石方遷移完工時，印象中已有烤漆波浪
      板圍牆，並無印象有側門等語；證人乙○○、壬○○均證
      稱：我們95年6月1日勘驗現場時沒有看到側門，只看到大
      門，當時已全部以烤漆波浪板圍起來等語，且依證人乙○○證稱：如依被告所述，即使從側門進出，從辦公室亦可
      以看到進出，而且被告亦供述，二個門都有進出等語。是
      從證人之證述，再徵之雲林縣警察局斗六分局林內分駐所
      於95年6月1日會同相關單位勘驗阿里山事業區第62林班非
      法盜採砂石案，當時所照現場照片其中16張（詳斗六警偵
      字第0950007186號卷第49、50、55至60頁），即可看出元
      金砂礫場外面即臨台三線即圍有烤漆波浪板，並無側門，
      而依當時該烤漆波浪板已屬陳舊等情，被告所辯當時確有
      側門，即不無可疑？依本院97年3月21日勘驗現場，元金
      砂礫場之大門離該場辦公室僅數公尺之遙，而縱令確如被
      告所述確有側門，然依其所述側門位置，在山邊距該場辦
      公室不足百公尺之遙，而舊土石遷移位置，距辦公室前方
      約五十公尺，如有在系爭地盜採土石，如以該側門進出，
      亦須經原遷移舊土石方之位置，是縱令確如被告所述確有
      側門，然依其所述側門所在位置，則由該側門進出元金砂
      礫場，該辦公室均可清楚看見車輛之進出。
    (六)依前述顏駿城固於94年9月13日以顏駿城名義，向雲林縣
      政府聲請遷移該砂礫場內的舊有土石，已據雲林縣政府檢
      送之該申請資料並已前述，然證人即顏駿城之妻辛○○於
      95年5月28日警詢證稱：顏駿城生前曾經在元金砂礫場擔
      任負責人。95年1月31日我先生顏駿城就已經中風人在彰
      化秀傳醫院住院，住院一星期，本來已經要出院，後來又
      心肌梗塞病情嚴重轉加護病房，於95年2月17日死亡，所
      以他在95年1月間根本無法出院，也無法處理砂石場業務
      。被告丁○○之指述，根本就沒有這回事。（詳斗六警偵
      字第0950007186號卷第9頁正反面）。復於95年9月8日於
      偵查中具結證稱：顏駿城於94年下半年之前就陸續住院，
      並沒有再去元金砂礫場，且當時已賣給丁○○，他們如何
      簽定契約，如何買賣，賣多少，我不清楚，他從93年清明
      節之後就未到元金砂礫場等語（詳95年度偵字第3712號卷
      第47、48頁）。並有秀傳紀念醫院97年3月13日明秀醫字
      第970330號函稱：顏駿城因阻塞型腦中風、敗血症、心衰
      竭、肺水腫及糖尿病，於95年2月17日死亡，有該函在卷
      可稽（詳本院卷第69頁）。並據證人庚○○於本院97年4
      月14日審理時到庭證稱：向雲林縣政府聲請遷移該砂礫場
      內的舊有土石，係顏駿城託伊代為申請，於雲林縣政府二
      次勘驗時，亦係伊代為前往，但有關如何實際搬運，顏駿
      城並未委託伊處理，伊未參與，並不知情等語。則被告指
      稱係顏駿城以合法掩護非法，盜採系爭地之土石方，即非
      可採。又被告辯護人以顏駿城固然當時已生病，其後已死
      亡，但不排除係顏駿城所委託之代理人所為云云，然查依
      前述舊有土石的遷移，既然早已在95年1月17日已完工，
      本件則在95年4、5月間所盜採，已見前述，則縱令該舊有
      土石的遷移，非顏駿城所為，而係他人所為，而被告丁○○警詢、偵查中及原審均供述：該批舊有土石即堆放在上
      述被盜採土石方的位置云云，則該舊有土石的遷移，既然
      早已在95年1月17日已完工，則又如何證明在已完工三、
      四個月後之95年4、5月間所盜採，係委託之代理人所為？
      又如係他人所為，則該盜採之土石以車輛運出，數量不小
      ，不管從元金砂礫場之大門或被告所述之側門，從其辦公
      室均可清楚看到，被告何以不願指出何人所為？再徵之如
      後述已被查獲後，仍於不詳時日再以土方回填推平，則茍
      如被告所述，被告難諉為不知，被告亦不無有與之共犯之
      嫌，被告所辯仍難為本院所採信。
    (七)本院於97年3月21日勘驗現場，就原舊有土石堆放位置、
      被告己○○載運土石堆放位置、及系爭阿里山第62林班地
      之野溪口往上游處被盜採之位置，依原照片位置在予拍照
      對照，原盜採之現場已雜草叢生，經核原地貌已與原來不
      同，業據當時發生時前往勘驗時之證人戊○○、乙○○、
      壬○○於本院勘驗時具結證稱：地貌已不同，除長草外，
      已有經填土過，不像自然現象雨水沖刷之情形等語（詳本
      院卷第76頁、78頁）。查本件被盜採之阿里山第62林班地
      之野溪口往上游處，北邊係小山丘，南邊山勢較高，該野
      溪係屬河谷，本院經核該原位置所照之照片亦與原發生勘
      驗時所照照片已顯有不同，原所挖之所在，均有填高推平
      之情形，而該填高推平之情形，並非發生至本院勘驗時一
      年多，經雨水沖刷所致，亦有本院勘驗所拍照片可佐（詳
      本院卷第97至101頁上圖）。足見本案發生後，雖未完全
      回復原狀，但當有人前往回填土方並加以推平所致。
    (八)又被告供承其所經營之元金砂礫場除採砂石外，並有經營
      預拌混凝土，此觀之雲林縣警察局斗六分局林內分駐所，
      於95年6月1日勘驗阿里山事業區第62林班非法盜採砂石案
      會勘紀錄所附之現場照片，即可看出確有該機器存在（詳
      斗六警偵字第0950007186號卷第40、50、55頁），並經本
      院勘驗時仍有該機器，亦有本院勘驗所照照片可稽（詳本
      院卷第95、96、102、103頁），而被盜採之處所緊臨被告
      所經營之元金砂礫場，距前開該機器近者應不足百公尺，
      遠者亦僅二、三百公尺，則盜採後是否以砂石車運出外面
      即非無疑？當以就近處理較為可能。而本案發生後，於偵
      審中不詳之時日，復以其所析出之砂土再回填推平，尚不
      違常情。
    (九)又上述砂石盜採的量來看，若未以重型的挖土機挖掘、以
      砂石車載運，無法作成，而既然挖土機、砂石車必須從唯
      一的元金砂礫場大門或被告所稱之側門出入，則未經被告
      丁○○同意，就不能進出該盜採區。而前述舊有土石的遷
      移，既然早已在95年1月17日完工，則在95年4、5月進入
      該區採取砂石的挖土機、砂石車司機，當可認定是被告丁○○所指示，揆諸上開說明，上述盜採之砂石，應為丁○○所竊取。此外，並無證據證明這些挖土機、砂石車司機
      知悉這些土石係越區、非法竊取，則應該推定這些司機不
      知情，在此一併說明。
（二）被告己○○竊盜，及被告丁○○故買贓物部分：
    (一)被告己○○辯稱其向甲○○借用該土地耕作，有經甲○○
      同意，甲○○同意其挖取該地之土石去換土云云。惟查被
      告己○○為警查獲之95年7月23日，因其供述該土地係向
      甲○○借用，警方於同日即詢問證人甲○○，其證稱：「
      己○○所盜採砂石之地點是我所有之土地，地點林內鄉○○段1144之1地號，地主我本人，面積0.0864公頃」、「
      【我不知道己○○在我所有之土地採取砂石，也不同意由
      其採取砂石】。我與己○○沒有定訂契約書，它向我借土
      地使用是因己○○曾幫助我拖過車子，他使用我的土地是
      說要種菜。我未出租給他，純粹是借給他使用。我不知道
      他何時間採取砂石，我都沒有到該土地察看」等語（詳斗
      六警偵字第095100683號卷第13頁）。復於同日即95年7月
      23日在偵查中具結證稱：「林內鄉○○段1144之1地號，
      這筆是我所有，我沒有種植，95年6月底7月初，己○○向
      我借地種菜，我答應，將該筆地借他耕作，我沒有去看過
      他種菜，【我沒有答應那塊地讓人去挖砂石】」、「【我
      沒有答應己○○因該地地勢高，委託他挖】，我以前在建
      設課服務，我知道挖地要申請，【己○○沒有告訴我他要
      挖砂石】」等語（詳95年度偵字第3712號卷第13、14頁）
      。而坐落雲林縣林內鄉○○段1144之1地號之土地確係證
      人甲○○所有，亦有所有權狀影本在卷可佐（詳斗六警偵
      字第095100683號卷第15頁）。足見該筆土地所有人甲○○確有將該筆土地借予被告己○○耕作，但甲○○不知道
      被告己○○在該土地採取砂石，而甲○○也不同意被告己○○採取砂石甚明。核與被告己○○為警查獲之日即95年
      7 月23日在警詢時供述：我或甲○○並沒有跟雲林縣政府
      申請核可，【我私自將那塊地的砂石載運至元金砂礫場交
      易，甲○○他不知情】等語（詳斗六警偵字第095100683
      號卷第5頁），及於同日移送檢察官偵訊時亦供稱：我要
      挖砂石【沒有】告訴甲○○等語（詳95年度偵字第3712號
      卷第15頁），復於95年8月29日在偵查中供證：我有挖取
      土石且無跟縣政府申請，【我承認竊盜，承認沒有經過甲○○同意就把土挖出去】（被告己○○並於該字句下簽名
      ）等語相符（詳95年度偵字第3712號卷第36頁）。足見被
      告己○○於該筆土地挖採土石並未向土地所有人告知甚明
      ，被告於原審或本院翻異前詞，改稱有事先經土地所有權
      人甲○○同意云云，顯係事後卸責之詞，委無足採。
    (二)原審以證人甲○○於原審96年12月12日審判期日作證，並
      與被告己○○對質時，一再反覆「講實在的話，如果可以
      把砂石運走，我求之不得，運走我反而可以灌溉。我高興
      來不及，怎麼會追究他。」「如果把那些拿走，讓水可以
      灌溉，我就很高興，花一些錢我也願意，但是政府的政策
      與我無關，我沒有答應，你去拿，我要負責，我沒有這樣
      說，我是要讓你種植蔬菜，你現在這樣，是你運氣不好，
      與我無關。」「我不知道你要把土運到哪裡，我怎麼知道
      你要運到那裡你發生事情我也不知道，我是後來才知道的
      。」「當初我也沒有說砂石要運出去要申請，我後來才知
      道土運出去要申請，你因為沒有申請才會造成今日的結果
      ，如果要申請我的印章給你沒有關係，但是只有幾厘的土
      地，要申請的手續與成本不符合。」「那個我求之不得，
      但是你沒有申請，如果你要那印章我也會拿給你去申請，
      但是那個也沒有辦法可以申請通過。」「有同意沒有錯，
      但是我不知道這樣是犯法，我不知道這是要申請。」「答
      應是這樣，我沒有那個權利，這要申請，我務農我怎麼知
      道。」「我是知道沒有錯，但是我沒有叫你去挖，我沒有
      叫你把砂石運出去，我不知道你這樣做。」「我不知道你
      沒有申請。不知道申請那麼麻煩，要申請也不合成本，因
      為土地只有一點點，不是說有好幾十坪。」「法律的問題
      ，要種植的前幾天沒有犯罪，到那個月，法律更改，這是
      有根據的。法律有變更，說沒有申請，如果要申請要請會
      計師等等，如果要申請，也不符合成本。這要申請不容易
      」等語，因此原審以證人甲○○上述之供述，認定證人甲○○這個老先生（19年3月4日生），就是要賣土，只是被
      警察逮到後，不想認帳，就硬指己○○沒有得到他的同意
      。然查證人甲○○於本院97年4月14日審理時數度供述：
      被告替我工作，說要種菜，我說好云云，核與其之前於警
      詢及偵查中所述「使用我土地是因己○○曾幫助我拖過車
      子」，尚有不同。又本院提示被告己○○所挖土石之照片
      予證人閱覽，證人復數度稱「我那塊地還不曾被挖過土石
      」「那塊地沒有被挖過」云云，而其又供述伊現在記憶力
      不好。復經其女王瓊華於本院供述：其父甲○○因大腦萎
      縮症，已患有失憶症，問他什麼事，都已記不得，他因此
      症看醫生已吃藥一年多等語。因此證人甲○○在原審96年
      12月12日及本院97年4月14日所為之證述，既在患有失憶
      症期間，則其證述先後不一致，即難據以採信。而證人甲○○於被告己○○此案95年7月23日被查獲，即同日於警
      局及偵查中如上之證述，當時證人甲○○尚未患有失憶症
      ，且離其借該地予被告己○○亦僅一個月，記憶尚屬清新
      ，復無有不可信之情事，且被告己○○亦於95年7月23日
      警詢亦供承【我私自將那塊地的砂石載運至元金砂石場交
      易，甲○○他不知情】及同日在偵查時供承【我承認竊盜
      ，承認沒有經過甲○○同意就把土挖出去】，已如前述，
      原審置該被告供承於不顧，而認【是地主甲○○販賣上述
      耕地的土石給元金砂石場丁○○，而透過己○○挖掘、載
      運】云云，不無率斷。
    (三)被告己○○固供稱，其向甲○○借得土地供耕作之用，因
      該地地勢過高，無法供水，所以將該處土地地勢挖低一點
      ，以利供水，所以他從甲○○耕地內載的土石，是要用1
      輛土石與元金砂礫場換1輛半的土云云（詳斗六警偵字第
      095100683號卷第3頁、95年度偵字第3712號卷第15頁、原
      審卷第186頁），被告丁○○亦如此供述（詳95年度偵字
      第3712號卷第17頁）。惟查被告己○○於本院供承：伊係
      於95年7月22日及同年月23日各載二車至丁○○之元金砂
      礫場倒放，尚未從元金砂礫場載運沙土至挖掘土石之處等
      語。查被告己○○偵查中證稱：盜採砂石地點與元金砂礫
      場距離約六公里等語（詳95年度偵字第3712號卷第36頁）
      ，茍如被告己○○與丁○○已談好以一台砂石換一台半之
      土方，而該換之土方係供原來挖掘砂石之地改良土質，則
      理當於載運砂石至元金砂礫場傾倒之後，即順便自元金砂
      礫場載運土方回填，自無空車而回之理。又如所謂土方回
      填係原自載運之砂石經清洗後尚濕無法運回云云，然原砂
      石裡面即有一部分之石頭，經清洗後所得土方自比原來之
      砂石為少，則焉能以一台砂石換一台半之土方？又如土方
      係元金砂礫場自其他砂石所清洗所得，並非自被告己○○
      載運之砂石清洗所得，則如前述自可及時換土載回填，被
      告何以不如此而為？再挖掘一車之砂石而回填一車半之土
      方，則換土的結果，耕地只會越來越高，越難以灌溉，雖
      時日久遠，該土方會自然緊密，但該地非被告所有，被告
      僅係借地耕作，又自承未訂契約，地主隨時可收回，則被
      告己○○所為顯與常情相悖，顯見「換土」之說，尚難採
      信。
    (四)證人即地主甲○○於偵查中證述：該林內鄉○○段1144之
      1地號，這筆是我所有，我沒有種植等語（詳95年度偵字
      第3712號卷第13頁），而被告己○○於原審供述進入該筆
      土地尚經二位地主，該筆土地已有十幾年沒辦法種植等語
      （詳原審卷第33、186頁），被告己○○為警查獲時，曾
      至現場勘查並拍照，證人即承辦之於員警乙○○、癸○○
      於本院證稱：卷內30頁上圖照片係要進入盜採地點經過之
      附近，30頁下圖至32頁即係盜採之地點等語（詳本院卷第
      80頁、斗六警偵字第095100683號卷第30頁至32頁），亦
      為被告己○○所自承。從該照片觀之，該系爭地及附近之
      地已許久未耕作，雜草叢生，而系爭地係沙地且含有不少
      之石頭，附近又無灌溉水源，被告茍確係要種植作物，自
      必須花費很多時間及金錢加以改良土質、灌溉設施，系爭
      地始能耕作，而被告己○○係向地主甲○○係要借地種菜
      業據證人甲○○屢次證述在卷，惟被告己○○於95年8月
      29日偵查中稱係要種蕃薯和玉米（詳95年度偵字第3712號
      卷第36頁），於95年12月27日偵查中又稱係要種鳳梨云云
      （詳95年度偵字第3712號卷第60頁），何以要花費大量之
      時間、精力及金錢，卻無計畫要種何作物，而面積亦僅
      0.0864公頃，而其所花費與以後所要種植之作物，及何時
      被收回均不可知，顯不符經濟效益。再徵之被告有多次竊
      盜前科（未構成累犯），於本件發生之後，仍再犯竊盜罪
      判刑確定，並已執行完畢，有臺灣高等法院被告前案紀錄
      表在卷可查等情，衡之被告己○○顯係藉口借系爭地以供
      耕作，實則係要盜取該地之土石販售牟利，堪予認定。
    (五)被告己○○於95年7月23日警詢時供稱：「警方在拼裝車
      上所查扣之四張過磅單，確實是由元金公司所開出來，但
      是重量是由我所寫上去的」、「載運砂石至元金砂礫場時
      是與負責人丁○○接洽。我有跟他說要以砂石交換良質土
      ，他有同意要這樣做」、「我從95年7月22日上午8時開始
      盜挖的」、「昨日與今日共載四台車，共重80230公斤約
      34.88立方公尺」等語（詳斗六警偵字第095100683號卷第
      3至5頁）；於同日又在檢察官偵查中供述：丁○○有向我
      要砂石來源證明，我跟他說沒有申請，他說沒有幾台沒有
      關係，我拜託他才收下等語，又具結證稱：丁○○有答應
      換土，我昨天打電話給他時，他說要考慮，我說一台砂石
      換一台半的土，他後來才答應，他有向我要來源證明，我
      跟他說田裡的土，只有一點點，我沒有申請，他本來不要
      ，但我向他拜託，他才答應，挖土機是向別人租的，以該
      挖土機挖砂石等語（詳95年度偵字第3712號卷第16、18頁
      ）。於95年8月29日偵查中供承：有挖取土石且無跟縣政
      府申請，我承認竊盜，承認沒有經過甲○○同意就把土挖
      出去等語，復以證人身分證稱：盜採的砂石運到元金砂礫
      場是跟丁○○接洽的，丁○○有問我說這些土怎麼來的，
      他說沒有申請好嗎，我說幾台而已應該沒有關係等語（詳
      95年度偵字第3712號卷第36頁）。又被告丁○○於95年7
      月23日警詢供述：己○○在運砂石至元金砂礫場內，我有
      先詢問他是否為合法砂石，我有向他要砂石合法來源證明
      ，但他沒有出示。因為現在砂石廠都缺原料，所以只要口
      頭上說合法的原料，我們就都會收購等語（詳斗六警偵字
      第095100683號卷第9頁），於同日偵查中供稱：95年7月
      22日他載砂石要進我廠內時我有遇到他，問他有無來源證
      明，他說要整地一點點而已，我認為是合法才答應他將砂
      石留下等語（詳95年度偵字第3712號卷第18頁）。於95年
      8月29日偵查中亦自承：「己○○載運來的土方會卸放在
      我公司是因為我剛開始經營元金砂礫場，所以需要一些土
      方，只要是合法的我都歡迎」、「己○○在載運土方的前
      一天，就有來跟我講，我有同意他。我有跟己○○說合法
      的我才要，【要買或要換都可以】」、「【我細沙如果賣
      給外面的人一立方米要180元】，【己○○載運來的土方
      我一立方米買320元】」等語（詳95年度偵字第3712號卷
      第38頁）。依上所述，被告己○○為警查獲倒在元金砂礫
      場之四台土石，係未經地主甲○○同意而盜採，雖己○○
      始終供稱係要換土，然始終未換土，被告丁○○雖有向己○○要合法之來源證明，然被告己○○據實已告未經申請
      ，無法提出來源證明，被告丁○○仍同意，雖稱要換或要
      買均可，而如買受係以一立方米新台幣320元買受，雖尚
      未交付款項，然被告己○○原係要將系爭地之土石採完，
      然僅因盜採四台即為警查獲，足見被告己○○有竊盜之犯
      行，被告丁○○有故買贓物之犯行。
    (六)此外復有95年7月23日己○○涉嫌林內鄉○○段1144之1號
      違反土石採取會勘紀錄及所附之勘驗現場之照片18張（詳
      斗六警偵字第095100683號卷第16、27至35頁），被告己○○已盜採共計82030公斤，計34.88立方公尺，亦有過磅
      單四張扣案可稽（詳95年度偵字第3712號卷第23頁之扣押
      物品清單），復扣有挖土機及拼裝車各一台可佐（依刑事
      案件報告書所載係由林內分駐所代保管中），並經證人甲○○、乙○○及癸○○證述在卷。
三、綜上所述，被告丁○○有竊盜及故買贓物之事實，被告己○○有竊盜之事實，被告二人否認犯行，顯係事後卸責飾詞，
    委無足採，本件事證已臻明確，被告等犯行洵堪認定，自應
    依法論科。
參、論罪科刑部分：
（一）【新舊法比較】被告丁○○竊盜行為後法律有變更者，適
      用行為時之法律。但行為後之法律有利於行為人者，適用
      最有利於行為人之法律，現行刑法第2條第1項定有明文。
      中華民國刑法於94年1月7日修正，於94年2月2日公布，並
      於被告丁○○竊盜行為後之95年7月1日施行。是本件被告
      行為後，法律已有變更。現行刑法第2條第1項之規定，係
      規範行為後法律變更所生新舊法律比較適用之準據法，於
      新刑法施行後，應適用新刑法第2條第1項之規定，為「從
      舊從輕」之比較。本案關於新舊法比較如下所示，經比較
      結果，如修正前刑法之規定均並無不利於被告，應予適用
      。
    (一)修正後刑法係自95年7月1日起施行，在此之前，刑法分則
      編有關罰金刑之貨幣單位係銀元；且依刑法分則編應處罰
      金者，應適用罰金罰鍰提高標準條例第1條、第4條之規定
      ，亦即應按各該具體條文制定或修正之時間先後，定其提
      高之倍數。惟被告行為後，刑法施行法增訂第1條之1，於
      95年6月14日經總統公布，並自同年7月1日起施行；該條
      規定：「中華民國94年1月7日刑法修正施行後，刑法分則
      編所定罰金之貨幣單位為新臺幣。94年1月7日刑法修正時
      ，刑法分則編未修正之條文定有罰金者，自94年1月7日刑
      法修正施行後，就其所定數額提高為30倍。但72年6月26
      日至94年1月7日新增或修正之條文，就其所定數額提高為
      三倍」。本件被告所犯之罪，依增訂刑法施行法第1條之1
      之規定，其罰金以新臺幣為單位，數額應提高三倍。此與
      修正前之罰金以銀元為單位，對被告而言，並無不利（新
      臺幣與銀元之比例為一比三，換算結果，亦為三倍）。刑
      法施行法第1條之1係替代罰金罰鍰提高標準條例部分條文
      ，與罰金罰鍰提高標準條例罰金額度相同，既不發生有利
      或不利問題，只是將貨幣單位由銀元改為新臺幣，並非法
      律變更刑度之條文，當無比較新舊法問題，逕予適用刑法
      施行法第1條之1，併此敘明。
    (二)刑法第51條第5款定執行刑部分：修正前規定：「數罪併
      罰，分別宣告其罪之刑，依左列各款定其應執行者：」其
      中第5款規定：「宣告多數有期徒刑者，於各刑中之最長
      期以上，各刑合併之刑期以下，定其刑期。但不得逾二十
      年」，修正後刑法第51條第5款規定：「宣告多數有期徒
      刑者，於各刑中之最長期以上，各刑合併之刑期以下，定
      其刑期。但不得逾三十年」比較結果，舊法較有利於被告
      。
（二）被告丁○○竊取阿里山第62林班地之土石部分之行為，核
      係犯刑法第320條第1項之竊盜罪。其利用不知情的挖土機
      、砂石車司機犯罪，是間接正犯。其買受被告己○○所盜
      採之土石，核係犯刑法第349條第2項之故買贓物罪。被告
      己○○未經地主同意，並未申請許可，盜採甲○○所有土
      地之土石，核係犯刑法第320條第1項之竊盜罪。按刑法接
      續犯之概念，乃指行為人出於一犯罪決意，在時間、空間
      密接之情形下，出於數個自然行為，而持續侵害同一法益
      之行為，查本件被告己○○原係藉口借地耕種，然實則係
      欲盜採該地所有之土石，已見前述，則其盜採行為中，為
      達到盜採出售之目的，數次將所盜採之土石運出出售，其
      時間、空間均屬密接，雖分別觀察均可獨立成罪，但依一
      般社會觀念，難以強行析分，故在刑法上評價為接續之一
      行為，故被告己○○雖先後盜取四台車之土石出售，仍屬
      接續一竊盜之行為，被告丁○○亦屬一接續故買贓物之行
      為。被告丁○○先後犯竊盜罪及故買贓物罪，犯意各別，
      行為互殊，應數罪併罰。
（三）原審就被告丁○○竊盜部分予以論罪科刑，固非無見，惟
      查：(一)原審認被告所盜採之土石即係原申請舊有土石之位
      置，即有不符，係二不相同之位置，原審認定尚有不合；
      (二)被告丁○○於本案發生後，於不詳時間，有再以土方填
      盜採野溪，雖未至回復原狀，但已有回填推平，業據本院
      勘驗明確，已見前述，原審就此漏未審酌，亦有未洽。(三)
      有關罰金刑部分，應逕用刑法施行法第一條之一之規定，
      原審仍適用已刪除之罰金罰鍰提高標準條例第1條之規定
      ，亦有未合；(四)原審就被告己○○竊盜部分及被告丁○○
      故買贓物部分，以地主甲○○販賣上述耕地的土石給元金
      砂礫場丁○○，而透過己○○挖掘、載運，認甲○○就是
      要賣土，只是被警察逮到後，不想認帳，就硬指己○○沒
      有得到他的同意，而認此部分被告等無罪，核與卷內事證
      不符，已見前述，亦有未當。被告丁○○就其竊盜部分上
      訴，仍執陳詞否認犯罪，固無足取，惟原判決此部分既有
      上述可議之處，此部分即屬無可維持，應由本院撤銷改判
      ；被告己○○竊盜及被告丁○○故買贓物部分，原審不察
      ，就此部分遽予無罪之諭知，自有未洽，檢察官上訴意旨
      ，就此部分指摘原判決不當，非無理由，自應予撤銷改判
      。爰審酌被告等貪圖厚利，為竊取土石，把國有山林及私
      有土地挖得滿目瘡痍，及明知未取得合法來源證明，而故
      買砂石，惟被告丁○○事後已有回填推平，被告己○○部
      分亦經地主甲○○事後稱如事前告知亦不會追究等情，及
      被告等素行、犯罪之動機、手段、目的及犯罪後態度等一
      切情狀，公訴人就被告丁○○部分求刑有期徒刑五年，被
      告己○○部分求刑二年，尚屬過重，爰量處如主文第二項
      、第三項所示之刑，又被告己○○部分並諭知如易科罰金
      之折算標準，以示懲儆。
（四）又按犯罪時間均在96年4月24日之前者，除另有規定外，
      有期徒刑、拘役或罰金，減其刑期或金額2分之1，並應於
      判決主文同時諭知其宣告刑及減得之刑。又犯最重本刑為
      5年以下有期徒刑以下之刑之罪，依本條例規定減為6月以
      下有期徒刑、拘役者，應於為減刑裁判時，併諭知易科罰
      金之折算標準，中華民國九十六年罪犯減刑條例第2條第1
      項第3款、第7條、第9條分別定有明文。查本案被告等之
      犯罪時間係在96年4月24日之前，被告等所犯之竊盜罪均
      諭知有期徒刑一年六月以下，所犯之之各罪合於前揭條例
      規定，又無不予減刑情事，自應依上開規定，於裁判時減
      其宣告刑2分之1，而為如主文第二項、第三項所示，被告
      己○○部分依刑法第41條第1項前段規定，併諭知易科罰
      金之折算標準。被告丁○○所犯竊盜罪及故買贓物罪，並
      依修正前刑法第51條第5款之規定定其應執行刑。至於扣
      案之過磅單四張（詳95年度偵字第3712號卷第23頁之扣押
      物品清單），既非供犯罪預備或所用之物，或犯罪所得之
      物；另扣案之挖土機及拼裝車各1台（依刑事案件報告書
      所載係由林內分駐所代保管中），依被告己○○於偵查中
      供述，該挖土機一台係被告己○○向他人租用，顯非被告
      所有；拼裝車一台雖係被告己○○所有，固係載送該四台
      土石，惟顯非專供本件犯罪所用之物，如予以沒收顯有違
      比例原則，爰均不予沒收，併此敘明。
肆、據上論斷，應依刑事訴訟法第369條第1項前段、第364條、
    第299條第1項前段，刑法第2條第1項前段、第41條第1項前
    段、第51條第5款（修正前）、第320條第1項、第349條第2
    項，中華民國九十六年罪犯減刑條例第2條第1項第3款、第7
    條、第9條，刑法施行法第1條之1，判決如主文。
本案經檢察官江守權到庭執行職務。
中    華    民    國    97    年    4     月    28    日
                  刑事第五庭    審判長法  官  楊明章
                                      法  官  戴勝利
                                      法  官  楊子莊
以上正本證明與原本無異。
不得上訴。
                                      書記官  李珍鳳
中    華    民    國    97    年    4     月    28    日
附錄本案論罪科刑法條全文：
中華民國刑法第320條：
  意圖為自己或第三人不法之所有，而竊取他人之動產者，為竊
  盜罪，處五年以下有期徒刑、拘役或五百元以下罰金。
  意圖為自己或第三人不法之利益，而竊佔他人之不動產者，依
  前項之規定處斷。
  前二項之未遂犯罰之。
中華民國刑法第349條：
  收受贓物者，處三年以下有期徒刑、拘役或五百元以下罰金。
  搬運、寄藏、故買贓物或為牙保者，處五年以下有期徒刑、拘
  役或科或併科一千元以下罰金。
  因贓物變得之財物，以贓物論。


司法院資訊處製作；財團法人民間司法改革基金會備份。
